臺灣嘉義地方法院交通事件裁定　　　　　94年度交聲字第79號
原處分機關　交通部公路總局嘉義區監理所
異　議　人　甲○○　男　25歲.
上列異議人因違反道路交通管理處罰條例案件，對於交通部公路
總局嘉義區監理所於94年3月2日所為之處分 (原處分案號：嘉監
裁字第裁70-L00000000號）聲明異議，本院裁定如下：
    主  文
原處分撤銷。
甲○○行經無號誌之交岔路口，不減速慢行，處罰鍰新台幣陸佰
元；又駕駛汽車違反道路交通安全規則，因而肇事致人死亡，吊
銷駕駛執照。
    理  由
一、原處分意旨略以：受處分人即異議人駕駛車牌號碼UC-018號
    自用大貨車，於民國九十三年十一月二十九日十二時二十五
    分被嘉義縣警察局交通警察隊以嘉縣警交字第L00000
    000號通知單舉發「駕自大貨車，未依規定，行使內側快
    車道，行經無號誌路口，未依規定減速慢行，且未注意車前
    狀況，肇事致人死亡」交通違規，嗣經原處分機關以前開違
    規事實逕行裁決等情。
二、聲明異議意旨則以：異議人於九十三年十一月二十九日十二
    時二十五分前開時地駕駛UC-018號自用大貨車沿嘉義縣水上
    鄉台一線南下車道行駛，行經該路二七三點六公里處，與韓
    淑雅駕駛之UKX-097號輕機車發生交通事故，致搭乘前開UKX
    -097號輕機車之乘客賴李素蓉受傷而死亡，惟查，台一線南
    下之內側車道應為快車道，且路面有「禁行機車」之字樣，
    機車不得行使該車道，且肇事當時，異議人欲前往水上鄉送
    貨，而有行駛於內側車道之必要，再者，異議人於紅綠燈前
    六十至八十公尺處已減速慢行準備左轉，而當時之時速僅有
    每小時四十至五十公里左右，未達該路之最高速限，是異議
    人對於本案車禍之發生，應無過失，原處分機關以異議人行
    經無號誌路口，未依規定減速慢行，且未注意車前狀況肇事
    致人死亡，科處異議人罰鍰新台幣（以下同）一千五百元，
    吊銷駕駛執照之處罰，自有未當，請撤銷原處分，另為適法
    之處分云云。
三、按汽車駕駛人，在多車道不依規定駕車者，處新臺幣六百元
　　以上一千八百元以下罰鍰；汽車駕駛人，駕駛汽車，行經無
    號誌之交岔路口，不減速慢行者，處新台幣六百元以上一千
　　八百元以下罰鍰；汽車駕駛人，駕駛汽車違反道路交通安全
　　規則，因而肇事致人死亡者，吊銷其駕駛執照。汽車駕駛人
    有第四十五條之情形者，除依原條款處罰鍰外，並予記違規
    點數一點；依前項各條款，已受吊扣或吊銷駕駛執照處分者
    ，不予記點。道路交通管理處罰條例第四十四條第一項第四
  　款、第四十五條第一項第三款、第六十一條第一項第四款、
    第六十三條第一項第一款、第二項分別定有明文。
四、經查：
　　（一）異議人於九十三年十一月二十九日十二時二十五分前
          開時地駕駛UC-018號自用大貨車沿嘉義縣水上鄉台一
          線南下車道行駛，行經該路二七三點六公里處，與韓
          淑雅駕駛之UKX-097號輕機車發生交通事故，致搭乘
          前開UKX-097號輕機車之乘客賴李素蓉受傷而死亡之
          事實，除為異議人所不爭執外，且據證人韓雅淑於警
          詢時證述明確，而被害人賴李素蓉因車禍而死亡之事
          實，業經被害人賴李素蓉之夫賴新春於警詢時證述在
          卷，此外，並有道路交通事故調查報告表、現場圖各
          一紙、現場照片十四幀附於本院卷第十至十二頁、十
          九至二十五頁可資為憑，堪以認定。
　　（二）按行經無號誌之交岔路口應減速慢行，作隨時停車之
  　      準備。汽車行駛時，駕駛人應注意車前狀況及兩車併
          行之間隔，並隨時採取必要之安全措施。道路交通安
          全規則第九十三條及第九十四條第三項前段分別定有
          明文。本案事故所發生之地點，乃一無號誌之交岔路
          口，此有現場圖一紙附卷可證，異議人行經上開路口
          ，自當減速慢行，作隨時停車之準備，究其立法意旨
          ，乃因無號誌之路口，多有車輛交會之情形而具有危
          險性，而規定車輛駕駛人駕駛車輛於此一狀況時，車
          速應保持於隨時得煞停之狀況，以免發生交通事故，
          而依異議人所陳稱四十至五十公里之時速，雖未超過
          該路段之速限，惟與法律定「應保持於隨時得煞停之
          狀況」之要求，仍屬有距，再者，依證人韓雅淑於警
          詢時證稱：「我行經該肇事路口欲左轉，有停止下來
          待無車輛通過時才準備橫越過去對面路口... 」（見
          本院卷第十五頁）及現場圖之顯示，證人韓雅淑乃於
          外側機車道上停等候再橫越馬路，且依事故調查報告
          表所載，當時天候晴、日間有自然光、視距良好，並
          無不能注意之情形，異議人對於證人韓雅淑橫越馬路
          之舉動，應無不能注意之可能，反觀異議人於警詢時
          自承：「（問：發現危險狀況時距離對方多遠？）發
          現時就撞上去了... 」（見本院卷第十四頁），異議
          人未注意車前狀況，至為灼然，本案經送往台灣省嘉
          雲區行車事故鑑定委員會鑑定，亦同此見解，此有該
          會九十四年五月二十三日嘉雲鑑字第０九四五八０一
          四九Ｅ號函及其所附之鑑定意見書一紙附卷可資參佐
          ，雖證人韓雅淑對於本案車禍之發生亦有未注意左方
          來車之過失，惟不因此減免異議人之過失責任，異議
          人辯稱自己並無過失，自無足取。再肇事之地點乃交
          岔路口，並無禁止左轉或迴轉之標誌，證人韓雅淑自
          得左轉，證人韓雅淑乃為左轉橫越馬路而行經快車道
          ，自非行駛於快車道，異議人認證人韓雅淑駕駛機車
          行駛於快車道而違規一情，容有誤會，附此說明。
    （三）按大型汽車除超越同一車道之前車或準備左轉彎外，
          均不得在內側車道行駛。道路交通安全規則第九十八
          條第一項第一款定有明文。本案異議人於警詢時乃自
          白稱欲至水上街上卸貨（見本院卷第13頁），雖肇事
          後異議人車輛之停放位置已超越交岔路口，惟依現場
          圖顯示，機車倒地之刮痕起點於交岔路口起點附近，
          並不足以認定異議人乃為直行而非左轉，是異議人之
          行徑路線，除依異議人之自白外，別無其他證據，既
          異議人欲行左轉，揆諸上開規定，自得行駛於內側車
          道，自難認有違規之情形。
五、綜上所述，異議人乃為左轉而行駛於內側車道，核與交通安
    全規則第九十八條第一項第一款之規定相符，原處分機關認
    其行駛於內側車道而違規，自有未當，再者，本案異議人已
    受吊銷駕駛執照之處分，自毋庸另行另記違規點數一點，原
    處分機關仍就本案對異議人科以記違規點數一點之規定，亦
    有未合之處，本案異議人認自己乃欲左轉而行駛於內側車道
    而指摘原處分不當為有理由，否認對於車禍之發生具有過失
    ，並無足取，自應有本院撤銷改判，諭知異議人如主文第二
    項所示之裁罰。
據上論結，應依道路交通管理處罰條例第87條第2項、道路交通
案件處理辦法第20條前段，裁定如主文。
中　　華　　民　　國　　94　　年　　5 　　月　　31　　日
                  交通法庭法　官　康存真
上列正本證明與原本無異。
如不服本裁定，應於裁定送達後5日內向本院提出抗告狀（應附
繕本）。
中　　華　　民　　國　　94　　年　　5 　　月　　31　　日
                          書記官　李彩娥
